臺灣臺南地方法院刑事判決　　　　　　　　　　　　　九十一年度交訴字第五二號
　　公　訴　人　臺灣臺南地方法院檢察署檢察官
　　被　　　告　乙○○
右列被告因公共危險等案件，經檢察官提起公訴（九十一年度偵字第一九六號），本
院判決如左：
    主  文
乙○○服用酒類，不能安全駕駛動力交通工具而駕駛，處有期徒刑貳月，如易科罰金
，以參佰元折算壹日；又駕駛動力交通工具肇事，致人傷而逃逸，處有期徒刑陸月，
如易科罰金，以參佰元折算壹日。應執行有期徒刑柒月，如易科罰金，以參佰元折算
壹日。
    事  實
一、乙○○前於民國八十八年間，即曾因酒後駕駛機車而觸犯酒後不能安全駕駛動力
    交通工具之公共危險罪，經本院判處罰金三萬元確定，並於八十九年六月二十一
    日，易服勞役執行完畢（未構成累犯）。然其竟不知警惕，復於九十年十月二十
    八日下午六時許，在台南縣關廟鄉新埔村砲校靶場附近，飲用啤酒等酒類後，業
    已達於不能安全駕駛動力交通工具之程度，仍駕駛車牌號碼ＮＥＶ—九九五號重
    型機車，自該處往關廟方向行駛。後於同日下午七時十分許，其正沿台南縣關廟
    鄉○○村○○街，由西往東方向，行經街一二九號前十公尺處，為撿拾掉落之衣
    物，而迴車行駛時，因酒後行車不穩，且亦疏未注意車前狀況及違規逆向行駛，
    而與亦沿該街同向且同時行經該處，由甲○○所駕駛之車牌號碼ＧＢ二—七九八
    號重型機車發生碰撞，並致甲○○受有頭部外傷與顏面多處裂傷等傷害（過失傷
    害部分未據甲○○告訴）。豈知乙○○駕車肇事並致甲○○受傷後，竟未採取任
    何救護措施，或報警前來處理，即欲駕車逃離現場，後雖經路人制止而未能立刻
    逃逸，但隨後不久便趁甲○○自行徒步前往就醫之際，將該機車棄置於現場而逕
    行徒步逃逸無蹤。嗣經據報到場處理之警員根據乙○○所騎機車之車牌號碼，始
    於同日晚間八時二十分許，在關廟鄉○○村○○路三四六巷一弄七號查獲乙○○
    ，並於同日晚間九時十一分許，測得乙○○之吐氣所含酒精濃度，仍高達每公升
    ０‧四五毫克（MG/L），而獲悉上情。
二、案經台南縣警察局歸仁分局報告臺灣臺南地方法院檢察署檢察官偵查起訴。
    理  由
一、右述犯罪事實，業據被告乙○○於警訊中及本院審理時坦白承認，核與被害人甲
    ○○於警訊時及審理中之指述，與證人即據報到場處理並查獲被告之警員陳榮世
    於偵查中所證述之情節均相符合，且有台南縣警察局舉發違反道路交通管理事件
    通知單、道路交通事故調查報告表、吐氣酒精濃度測試表、刑法第一百八十五條
    之三案件測試觀察記錄表各一紙及現場蒐證照片七張在卷足憑；又被害人因本件
    車禍，而受有如事實欄所載之傷害，亦有恆生醫院九十年十二月二十九日診斷證
    明書一份附卷可參。
二、按酒精使用後對人體之影響，除造成自主神經系統亢奮，與認知功能之暫時性缺
    損外，與駕駛能力有關者，為對於移動景物的追蹤能力、經強光照射後恢復視力
    ，及監視四周的注意力等，而此三種能力在夜間駕車尤其重要，許多人飲酒後因
    沒有可自覺的生理反應，以致腦部功能已缺損而仍不自知照常開車，此乃許多酒
    後駕車造成意外事故之主因之一（台北醫學院附設醫院精神科蔡尚穎主任論文「
    酒精對人體生理與行為之影響」參照），亦為刑法修正增訂第一百八十五條之三
    之立法理由。次按，許多研究指出呼氣酒精濃度達每公升０．二五毫克以上或血
    液中酒精濃度達０．０五 ﹪（五０mg/dl）以上，將使其複雜技巧障礙、駕駛能
    力變壞肇事率比未飲酒時高二倍（參見司法院第四十五、第四十六期司法業務研
    究會研究專輯刑事法律專題研究（十七）第三０七頁，中央警察大學交通學系暨
    交通管理研究所蔡中志——對飲酒不能安全駕駛之執法研究）。再者，道路交通
    安全規則第一百十四條第二款規定，汽車駕駛人飲酒後吐氣所含酒精成份（即濃
    度）超過每公升０．二五毫克以上者，不得駕車，即是基於酒精對人體中樞神經
    系統有麻醉作用，為維護安全駕駛，而為之禁止規定。另刑法第一百八十五條之
    三所稱服用酒類或其他相類之物，不能安全駕駛動力交通工具之公共危險條款，
    則屬抽像危險犯之規定，此種抽象危險犯係伴隨飲酒過量駕車之行為而當然成立
    。換言之，只需客觀上有此種行為出現，危險即視為存在，是否果真肇事，並不
    影響公共危險罪責之成立，然如確實因之駕車肇事，其刑責之明顯性，自更不待
    言。又參考德國、美國之認定標準，對於酒精濃度呼氣已達每公升０．五五毫克
    或血液濃度達０．一一％以上，肇事率為一般正常人之十倍，認為已達「不能安
    全駕駛」之標準；至於上揭數值以下之行為，如輔以其他客觀事實得作為「不能
    安全駕駛」之判斷，亦認為應依刑法第一百八十五條之三之規定移送法辦處以刑
    罰，此有法務部八十八年五月十八日法八八檢字第００一六六九號函可資參照。
三、經查，被告乙○○於上述時、地，酒後駕車肇事之事實，除據其供認屬實外，另
    被告駕車肇事後，經警於同日晚間九時十一分許，測其吐氣酒精濃度之結果，仍
    為每公升０．四五毫克，亦有吐氣酒精濃度測試報告表一紙附卷可按，該數值雖
    尚未達法務部所定之每公升０．五五毫克之標準，惟已超過每公升０．二五毫克
    以上，依前開說明可知，被告業有複雜技巧障礙及駕駛能力變壞之情形，而依前
    述道路交通安全規則之規定本不得駕車，被告竟無視上開規定，猶駕車外出，嗣
    後並因疏未注意而逆向行駛，致與他車發生碰撞，足證被告當時之注意力已無法
    集中，飲酒後確已影響其判斷力及肢體協調能力，故被告駕車當時業已不能安全
    駕駛甚明。況被告飲酒後係於同日下午六時許，即駕駛機車往關廟方向行駛，故
    其酒後駕車之時點，距其經警為吐氣酒精濃度測試之時，業已超過三個小時，據
    此並參酌飲酒後人體新陳代謝之影響，亦可知悉被告駕車當時之吐氣酒精濃度，
    應遠高於每公升０．四五毫克，是被告酒後駕車當時，即已陷入不能安全駕駛之
    程度，實無疑問。
四、再者，證人即被害人甲○○於本院調查時，亦到庭具結證稱：「我們發生車禍之
    後，我人車倒地，被告走過來把我拉起來，並且把我的車子牽到路旁，他走回來
    之後，向我說我撞到他的，他有點不想負責任的意思。也沒有叫救護車及報警，
    我們撞擊之後就有人來圍觀，然後被告就去牽車子要離開，當時就被附近五、六
    個的民眾在看，被當中的一個男子所制止，被告並沒有留在現場，被告是與我一
    起到醫院，因為車禍發生地點在醫院的附近，我當時跟著醫護人員到醫院就診，
    被告隨後與我到醫院，被告到了醫院的以前，他就從其他的路跑掉了，當時警方
    尚未到場，被告的車子也留在現場。」；「當時被告都沒有問我身體有無受傷的
    關心，而且也沒有要送我要去醫院，是後來醫院的人員送我去的，我到醫院之後
    ，警方都還沒有到現場。警方後來才製作筆錄。」；「被告拉我起來以後，被告
    有要騎機車要離開，並且有轉機車鑰匙發動機車，才被現場圍觀之人所擋住。」
    等語（本院九十一年三月十五日訊問筆錄參照），顯見被告乙○○於駕車肇事並
    致被害人受傷後，本即有發動機車逕行離去之動作，是其有肇事逃逸之故意，應
    可認定；另被告嗣後雖因路人之制止，而未立刻逃離現場，然其隨後不久便趁被
    害人自行徒步前往就醫之際，馬上逃逸無蹤，可知其亦確有肇事逃逸之行為。因
    之，被告駕車肇事後離開現場之行為，業已該當駕車肇事逃逸之罪責，亦無疑義
    。
五、綜上所述，本件事證已甚明確，被告乙○○酒後駕車之公共危險及駕車肇事逃逸
    等犯行，應均堪認定。
六、核被告乙○○所為，係犯刑法第一百八十五條之三之重大違背安全駕駛罪及同法
    第一百八十五條之四之駕車肇事逃逸罪。又被告所犯上開二罪間，犯意不同，行
    為互殊，應予分別論科，併合處罰。本院審酌被告犯罪之動機、目的、生活狀況
    ，本件犯罪所生之危險、損害，以及被告前於八十八年間，即曾因酒後駕駛機車
    而犯酒後不能安全駕駛動力交通工具之公共危險罪，經本院判處罰金三萬元確定
    ，並於八十九年六月二十一日，易服勞役執行完畢等情，有臺灣高等法院被告全
    國前案紀錄表一紙在卷可佐，然其竟不知警惕，復犯本件二公共危險罪，顯見其
    品行非佳，然被害人甲○○因本件車禍所受之傷勢，經核則尚屬輕微，且被告教
    育程度僅係國小一年級肄業，亦有九十年十二月二十八日警訊筆錄一份在卷可參
    ，顯見其智識程度非高，又其於本院審理時，亦已坦承所為，知所悔悟，其犯後
    態度尚稱良好等一切情狀，分別量處如主文所示之刑，並各諭知易科罰金之折算
    標準，以及定其應執行之刑與易科罰金之折算標準。
據上論斷，應依刑事訴訟法第二百九十九條第一項前段，刑法第一百八十五條之三、
第一百八十五條之四、第四十一條第一項前段、第二項、第五十一條第五款，罰金罰
鍰提高標準條例第二條，判決如主文。
中      華      民      國      九十一      年     九     月     二十   日
                                 臺灣臺南地方法院交通法庭
                                     法  官    陳  志  成
右正本證明與原本無異。
如不服本判決，應於判決送達後十日內向本院提出上訴狀( 應附繕本 )。
                                     書記官    彭  建  山
中      華      民      國      九十一      年     九     月     二十   日
附錄本案論罪科刑法條全文：
刑法第一百八十五條之三
服用毒品、麻醉藥品、酒類或其他相類之物，不能安全駕駛動力交通工具而駕駛者，
處一年以下有期徒刑、拘役或三萬元以下罰金。
刑法第一百八十五條之四
駕駛動力交通工具肇事，致人死傷而逃逸者，處六月以上五年以下有期徒刑。
